臺灣彰化地方法院民事裁定
111年度監宣字第434號
聲  請  人  林意淳  

相  對  人  林博榮  

關  係  人  張淑貞  

            林蕙珊    住○○市○○區○○里○○○路0段00          
                號00樓

上列聲請人聲請監護宣告事件，本院裁定如下：
    主      文
宣告林博榮（民國00年0月0日生、國民身分證號碼：Z000000000
號）為受監護宣告之人。
選定林意淳（民國00年0月0日生、國民身分證號碼：Z000000000
號）為受監護宣告之人之監護人。
指定張淑貞（民國00年00月00日生、國民身分證號碼：Z0000000
00號）為會同開具財產清冊之人。
聲請程序費用由受監護宣告之人負擔。
    理    由
一、聲請意旨略以：聲請人為相對人之子，相對人因失智，致不
    能為意思表示或受意思表示，或不能辨識其意思表示之效果
    。為處理財產事宜，爰依家事事件法第第10章、第11章之規
    定，請求對相對人為監護宣告，為此請求選定聲請人為相對
    人之監護人，並指定相對人之配偶即關係人張淑貞為會同開
    具財產清冊之人等語。
二、按對於因精神障礙或其他心智缺陷，致不能為意思表示或受
    意思表示，或不能辨識其意思表示之效果者，法院得因本人
    、配偶、四親等內之親屬、最近一年有同居事實之其他親屬
    、檢察官、主管機關、社會福利機構、輔助人、意定監護受
    任人或其他利害關係人之聲請，為監護之宣告，民法第14條
    第1項定有明文。次按受監護宣告之人應置監護人。法院為
    監護之宣告時，應依職權就配偶、四親等內之親屬、最近一
    年有同居事實之其他親屬、主管機關、社會福利機構或其他
    適當之人選定一人或數人為監護人，並同時指定會同開具財
    產清冊之人。法院為前項選定及指定前，得命主管機關或社
    會福利機構進行訪視，提出調查報告及建議。監護之聲請人
    或利害關係人亦得提出相關資料或證據，供法院斟酌。法院
    選定監護人時，應依受監護宣告之人之最佳利益，優先考量
    受監護宣告之人之意見，審酌一切情狀，並注意下列事項：
    (一)受監護宣告之人之身心狀態與生活及財產狀況。(二)受
    監護宣告之人與其配偶、子女或其他共同生活之人間之情感
    狀況。(三)監護人之職業、經歷、意見及其與受監護宣告之
    人之利害關係。(四)法人為監護人時，其事業之種類與內容
    ，法人及其代表人與受監護宣告之人之利害關係。民法第11
    10條、第1111條、第1111條之1分別定有明文。再按監護宣
    告之裁定，於裁定送達或當庭告知法院選定之監護人時發生
    效力；監護宣告裁定經廢棄確定前，監護人所為之行為，不
    失其效力，家事事件法第169條第1項、第170條第1項分別定
    有明文。
三、經查，聲請人所主張之事實，有親屬會議同意書、親屬系統
    表、戶籍謄本、身心障礙證明影本等件為據，且經本院在鑑
    定人即衛生福利部彰化醫院李景嶽醫師前做鑑定，前開鑑定
    醫師所為之鑑定意見認：「精神狀態：(1)意識/溝通性：清
    醒/因常答錯、或說辭前後反覆而致溝通性甚差。(2)記憶力
    ：長短期記憶力均差(例如：忘記自己生日、忘記自己是否
    有結婚、有小孩?）。(3)定向力：對時間、地點、及人物之
    定向力均嚴重障礙。(4)計算能力：簡單之算術亦多算錯(例
    如:3x2=?;6x8=?)。(5)理解•判斷力：差。（例如:稱自己的
    兒子為弟弟、說不出在醫院内穿白袍者是做何業?）(6)現在
    性格特徵：退化、略孩子氣。(7)其他（氣氛•感情狀態•幻
    覺•妄想•異常行動等）：有時易焦慮、有時顯疲倦不耐(8)
    智能檢查•心理學檢查：難以配合檢查。（已領有重度等級
    之身心障礙證明）」、「有關判斷能力判定之意見：不能管
    理處分自己財產。判定的根據：依林博榮先生目前心智狀況
    ，明顯呈現有失智症狀，只能以簡短言語少許溝通，對於外
    界刺激的理解及反應均明顯緩慢不足。因失智症導致其認知
    功能嚴重缺損，無法獨立完成基本生理需求。因認知功能缺
    損以致金錢、數字、是非對錯等概念嚴重缺損，是故亦無法
    管理與處置個人事務。」、「回復可能性說明：回復可能性
    低。」、「鑑定判定：(1)基於受鑑定人有失智症，其程度
    重大，不能管理處分自己的財產，回復之可能性低。⑵失智
    症之程度，可為監護宣告。」等情，有衛生福利部彰化醫院
    111年12月12日彰醫精字第1110500533號函暨成年監護鑑定
    書一份在卷可稽。故聲請人聲請對相對人為監護之宣告，為
    有理由，應予准許，爰宣告相對人為受監護宣告之人。
四、本件相對人既經監護宣告，業如前述，揆諸前揭規定，自應
    為其選定監護人及指定會同開具財產清冊之人。本件聲請人
    主張聲請人及關係人張淑貞為相對人之子及配偶，堪認該2
    人均能盡力維護相對人之權益，且相對人之女林蕙珊、子林
    意淳、配偶張淑貞亦同意由聲請人擔任相對人之監護人，由
    關係人張淑貞擔任會同開具財產清冊之人等情，並提出親屬
    系統表、親屬會議同意書、戶籍謄本、身心障礙證明等件為
    證。本院審酌聲請人、關係人張淑貞分別為相對人之長子及
    配偶，且均同戶籍，與相對人關係非常密切，由渠等分別擔
    任相對人之監護人、會同開具財產清冊之人，應符合相對人
    之最佳利益，爰裁定如主文第2、3項所示。
五、末依民法第1113條準用同法第1099條、第1099條之1之規定
    ，於監護開始時，監護人林意淳對於受監護宣告之人林博榮
    之財產，應會同關係人張淑貞於2個月內開具財產清冊，並
    陳報法院，於開具完成並陳報法院前，監護人對於受監護宣
    告之人之財產，僅得為管理上必要之行為，併此指明。
六、依家事事件法第164條第2項，裁定如主文。　　 　　　
中　　華　　民　　國　　111 　年　　12　　月　　16　　日
               家事法庭  法　　　官 王美惠
以上正本係照原本作成。
如對本裁定抗告，須於裁定送達後十日之不變期間內，向本院提
出抗告狀，並繳納抗告費新臺幣1千元。
中　　華　　民　　國　　111 　年　　12　　月　　16　　日
                         書  記  官 林子惠